【裁判字號】    95,訴,1288
【裁判日期】    950928
【裁判案由】    毒品危害防制條例
【裁判全文】
臺灣板橋地方法院刑事判決              95年度訴字第1288號
公  訴  人  臺灣板橋地方法院檢察署檢察官
被      告  甲○○
上列被告因違反毒品危害防制條例案件，經檢察官提起公訴（95
年度毒偵字第2934號）及移送併辦（95年偵字第6036號、臺灣桃
園地方法院檢察署95年度毒偵字第3383號），被告於準備程序中
為有罪之陳述，經本院合議庭裁定由受命法官進行簡式審判程序
獨任審理，本院判決如下：
    主  文
甲○○連續施用第一級毒品，累犯，處有期徒壹年，扣案之第一
級毒品海洛因貳包（分別為：毛重零點陸公克，因鑑驗使用零點
零貳壹公克；淨重零點貳貳公克）均沒收銷燬；又連續施用第二
級毒品，累犯，處有期徒刑拾月，扣案之殘留甲基安非他命殘渣
袋壹個沒收銷燬。應執行有期徒刑壹年玖月。扣案之第一級毒品
海洛因貳包（分別為：毛重零點陸公克，因鑑驗使用零點零貳壹
公克；淨重零點貳貳公克）、殘留甲基安非他命殘渣袋壹個均沒
收銷燬
    事  實
一、甲○○曾於民國八十四年間，因竊盜、麻醉藥品管理條例案
    件，經臺灣宜蘭地方法院於八十五年八月五日判處有期徒刑
    二年六月、十月，並定應執行刑有期徒刑三年二月確定，而
    於八十七年三月十六日因縮短刑期假釋出監，再經撤銷假釋
    ，應執行殘刑即有期徒刑一年八月二日，並於九十年九月九
    日縮刑期滿執行完畢；又於九十一年間，因施用第一級毒品
    、第二級毒品案件，經臺灣宜蘭地方法院於九十二年六月三
    日以九十一年訴字第四二三號判處有期徒刑九月、八月，並
    定應執行有期徒刑一年六月確定，經提起非常上訴，最高法
    院於九十二年九月十八日以九十二年台非字第三三七號判處
    應執行有期徒刑一年四月確定。而於九十一年間，復因竊盜
    罪，經臺灣桃園地方法院以九十一年易字第二二五六號判處
    有期徒刑十月，經上訴後，臺灣高等法院於九十二年九月三
    十日以九十二年上易字第二三三八號判決上訴駁回確定。嗣
    經就前開三徒刑聲請定應執行刑，由臺灣高等法院於九十三
    年七月二十六日以九十三年聲字第七七七號裁處應執行有期
    徒刑二年確定，並於九十五年三月八日縮刑期滿執行完畢。
    另於九十一年間，因施用毒品案件，經臺灣桃園地方法院於
    九十一年十月二十九日以九十一年毒聲字第三一一二號裁定
    令入強制戒治處所施以強制戒治一年，自九十一年十一月十
    三日起至九十二年十一月十二日止，期間再經臺灣桃園地方
    法院於九十二年七月四日以九十二年毒聲字第一九九八號裁
    定停止戒治，所餘戒治期間，付保護管束，而於九十二年八
    月一日停止戒治出所。詎其仍不知悔改，竟各基於施用第一
    級毒品海洛因及第二級毒品甲基安非他命（起訴書誤載為「
    安非他命」）之概括犯意，於前揭強制戒治完畢釋放後五年
    內，即於九十五年三月初某日起至九十五年六月二十日止，
    在桃園縣楊梅鎮○○街租屋處，以將海洛因摻入香煙、將甲
    基安非他命放在燈泡內燒烤產生煙霧之方式，連續施用第一
    級毒品海洛因、第二級毒品甲基安非他命多次。嗣先於九十
    五年三月十五日下午二時四十分許，在國道三號公路南向四
    十六公里處（即臺北縣樹林市路段），為警欄檢查獲，並扣
    得第一級毒品海洛因一包（毛重零點六公克，因鑑驗使用零
    點零二一公克）；再於九十五年六月二十日下午五時許，在
    桃園縣桃園市○○路一六八號敏盛醫院經國院區十七樓五室
    內為警查獲，並扣得第一級毒品海洛因一包（淨重零點二二
    公克）、殘留甲基安非他命成分之殘渣袋一個。
二、案經內政部警政署國道公路警察局第六警察隊移送臺灣板橋
    地方法院檢察署檢察官偵查起訴及移送併辦。
    理  由
一、按除被告所犯為死刑、無期徒刑、最輕本刑為三年以上有期
    徒刑之罪或高等法院管轄第一審案件者外，於第一次審判期
    日前之準備程序進行中，被告先就被訴事實為有罪之陳述時
    ，審判長得告知被告簡式審判程序之旨，並聽取當事人、代
    理人、辯護人及輔佐人之意見後，裁定進行簡式審判程序，
    刑事訴訟法第二百七十三條之一第一項定有明文。經核本件
    被告甲○○所犯係死刑、無期徒刑、最輕本刑為三年以上有
    期徒刑以外之罪，其於準備程序中就被訴事實為有罪之陳述
    ，經法官告知簡式審判程序之旨，並聽取公訴人及被告之意
    見後，本院合議庭認宜進行簡式審判程序，爰依首揭規定合
    議裁定由受命法官獨任進行簡式審判程序，合先敘明。
二、上揭事實，業據被告甲○○於本院審理時坦承不諱（見本院
    卷第一○一頁、第一○二頁），且其分別於上揭時地為警查
    獲時所採取之尿液，經送請台灣檢驗科技股份有限公司檢驗
    結果，甲基安非他命、鴉片類均呈陽性反應，有該公司九十
    五年三月二十八日報告編號CH/2006/30797 號、九十五年七
    月十日報告編號CH/2006/60932 號濫用藥物尿液檢驗報告各
    一紙附卷可稽，且被告分別於上揭時地為警查獲時，各有白
    粉一包及殘留甲基安非他命成分殘渣袋一個扣案可資佐證，
    而該白粉經送台灣檢驗科技股份有限公司、法務部調查局鑑
    定結果，鴉片類海洛因呈陽性反應（毛重零點六公克，因鑑
    驗使用零點零二一公克）、含有海洛因成分（淨重零點二二
    公克），有台灣檢驗科技股份有限公司九十五年三月二十九
    日報告編號CH/2006/30782 號濫用藥物檢驗報告及法務部調
    查局九十五年七月十七日調科壹字第080011452 號鑑定通知
    書各一紙附卷可稽，另被告於上開九十五年六月二十日為警
    查獲時所扣得之殘渣袋一個，含有甲基安非他命成分殘留，
    亦據法務部調查局上開鑑定通知書記載甚明，足徵被告前開
    自白與事實相符，應堪採信。又檢察官移送併辦之犯罪事實
    與本件起訴之犯罪事實同一，本院爰併予審理，亦附此敘明
    。另查人體施用甲基安非他命後，其主要代謝物中，未改變
    型態之甲基安非他命占施用劑量達百分之四三，安非他命則
    約為百分之五；人體若係施用安非他命後，主要代謝物中則
    有未改變型態之安非他命，但無甲基安非他命，此經法務部
    調查局以九十三年五月四日調科壹字第09362413980 號函釋
    明在案。足見人體若施用安非他命，其尿液代謝物不可能出
    現甲基安非他命，惟人體若施用甲基安非他命，其尿液代謝
    物除主要有甲基安非他命外，亦可能有少量之安非他命。是
    本件被告之尿液除呈現較少量之安非他命陽性反應外，主要
    係呈現甲基安非他命之陽性反應，依上開函示，被告應係施
    用甲基安非他命。公訴意旨認被告係施用安非他命，顯係誤
    解，附此敘明。又被告曾於九十一年間，因施用毒品案件，
    經臺灣桃園地方法院於九十一年十月二十九日以九十一年毒
    聲字第三一一二號裁定令入強制戒治處所施以強制戒治一年
    ，自九十一年十一月十三日起至九十二年十一月十二日止，
    期間再經臺灣桃園地方法院於九十二年七月四日以九十二年
    毒聲字第一九九八號裁定停止戒治，所餘戒治期間，付保護
    管束，而於九十二年八月一日停止戒治出所，有臺灣高等法
    院被告前案紀錄表及前揭裁定書各一件附卷可憑，是被告顯
    係於強制戒治期滿後五年以內再施用第一級毒品海洛因、第
    二級毒品甲基安非他命。本件事證明確，被告上開犯行洵堪
    認定。
三、查被告行為後，刑法業於九十四年二月二日修正公布，九十
    五年七月一日起施行。按「行為後法律有變更者，適用行為
    時之法律，但行為後之法律有利於行為人者，適用最有利於
    行為人之法律」，修正後刑法第二條第一項定有明文。此條
    規定係規範行為後法律變更所生新舊法比較適用之準據法，
    本身尚無新舊法比較之問題，於新法施行後，應一律適用新
    法第二條第一項之規定，為「從舊從輕」之比較，先予敘明
    ，再按本次法律變更，比較時應就罪刑有關之共犯、未遂犯
    、想像競合犯、牽連犯、連續犯、結合犯，以及累犯加重、
    自首減輕暨其他法定加減原因（如身分加減）與加減例等一
    切情形，綜其全部罪刑之結果而為比較（最高法院九十五年
    五月二十三日九十五年度第八次刑事庭會議決議參照）。茲
    就本件新舊法比較結果敘述如下：
  (一)被告行為後，刑法第五十六條連續犯之規定，業於九十四年
    二月二日修正公布刪除，並於九十五年七月一日施行，則被
    告之犯行，因行為後新法業已刪除連續犯之規定，此刪除雖
    非犯罪構成要件之變更，但顯已影響行為人刑罰之法律效果
    ，自屬法律有變更，依新法第二條第一項規定，比較新、舊
    法之結果，仍應適用較有利被告之行為時即舊法論以連續犯
    。
  (二)按數罪併罰，有二裁判以上者，依刑法第五十一條規定，定
    其應執行刑，同法第五十三條定有明文。又民國九十四年二
    月二日修正公布，自九十五年七月一日起施行之刑法第二條
    第一項規定：「行為後法律有變更者，適用行為時之法律。
    但行為後之法律有利於行為人者，適用最有利於行為人之法
    律」。而依刑法第五十一條定應執行刑時，裁判確定前犯數
    罪，其中一罪在新法施行前者，亦應為新舊法比較（最高法
    院九十五年五月二十三日第八次刑事庭會議決議同此見解）
    。經查，本件受刑人於裁判確定前犯數罪，均係於九十五年
    七月一日刑法修正公布施行前犯之，依修正前刑法第五十一
    條第五款規定：「宣告多數有期徒刑者，於各刑中之最長期
    以上，各刑合併之刑期以下，定其刑期。但不得逾二十年。
    」；修正後刑法第五十一條第五款則規定：「宣告多數有期
    徒刑者，於各刑中之最長期以上，各刑合併之刑期以下，定
    其刑期。但不得逾三十年。」，經新舊法比較結果，修正後
    刑法並非較有利於行為人，依刑法第二條第一項前段之規定
    ，仍應依修正前刑法第五十一條第五款規定，定其應執行之
    刑。
  (三)關於被告累犯之問題，修正前刑法第四十七條規定「受有期
    徒刑之執行完畢，或受無期徒或有期徒刑一部之執行而赦免
    後，五年以內再犯有期徒刑以上之罪者，為累犯，加重本刑
    至二分之一」，而修正後之刑法第四十七條第一項則規定「
    受徒刑之執行完畢，或一部之執行而赦免後，五年以內故意
    再犯有期徒刑以上之罪者，為累犯，加重本刑至二分之一」
    ，比較新舊法之結果，舊法對於被告並無不利。
  (四)綜此，依整體比較之結果，依修正後刑法第二條第一項前段
    之規定，適用行為時之舊法處斷。
四、查海洛因、甲基安非他命分別係毒品危害防制條例第二條第
    二項所稱之第一級毒品、第二級毒品，不得持有、施用，被
    告竟分別持之以施用，核其所為，係犯毒品危害防制條例第
    十條第一項之施用第一級毒品罪、同條例第十條第二項之施
    用第二級毒品罪。被告先後多次施用海洛因、甲基安非他命
    犯行，時間緊接、手法及罪名均同，顯係基於概括犯意而為
    之，均為連續犯，依修正前刑法第五十六條規定，應各論以
    一罪，並加重其刑。其先後多次持有海洛因、甲基安非他命
    ，亦係基於概括之犯意，本應均以連續持有論，惟其持有甲
    基安非他命、海洛因後，進而施用，其多次持有海洛因、甲
    基安非他命行為應分別被其施用之行為所吸收，均不另論罪
    。被告所犯二罪之間，犯意各別，行為互殊，應予分論併罰
    。末查被告曾於八十四年間，因竊盜、麻醉藥品管理條例案
    件，經臺灣宜蘭地方法院於八十五年八月五日判處有期徒刑
    二年六月、十月，並定應執行刑有期徒刑三年二月確定，而
    於八十七年三月十六日因縮短刑期假釋出監，再經撤銷假釋
    ，應執行殘刑即有期徒刑一年八月二日，並於九十年九月九
    日縮刑期滿執行完畢；又於九十一年間，因施用第一級毒品
    、第二級毒品案件，經臺灣宜蘭地方法院於九十二年六月三
    日以九十一年訴字第四二三號判處有期徒刑九月、八月，並
    定應執行有期徒刑一年六月確定，經提起非常上訴，最高法
    院於九十二年九月十八日以九十二年台非字第三三七號判處
    應執行有期徒刑一年四月確定。而於九十一年間，復因竊盜
    罪，經臺灣桃園地方法院以九十一年易字第二二五六號判處
    有期徒刑十月，經上訴後，臺灣高等法院於九十二年九月三
    十日以九十二年上易字第二三三八號判決上訴駁回確定。嗣
    經就前開三徒刑聲請定應執行刑，由臺灣高等法院於九十三
    年七月二十六日以九十三年聲字第七七七號裁處應執行有期
    徒刑二年確定，並於九十五年三月八日縮刑期滿執行完畢，
    有臺灣高等法院被告前案紀錄表一件在卷可憑，其於五年之
    內，再犯本件最重本刑為有期徒刑以上之罪，為累犯，應依
    修正前刑法第四十七條之規定加重其刑，並遞加之。審酌被
    告有犯罪前科，已如前述，素行非佳，再經強制戒治後仍犯
    相同罪行，顯見意志不堅，惟念其犯罪係戕害自身，尚未害
    及他人，所犯情節非重，及犯罪後承認犯行，態度尚可等一
    切情狀，分別量處如主文所示之刑，並依修正前刑法第五十
    一條第五款規定，定其應執行之刑。至扣案之白粉二包，海
    洛因均呈陽性反應（毛重零點六公克，因鑑驗使用零點零二
    一公克）、（淨重零點二二公克）一節，已如前述，應依毒
    品危害防制條例第十八條第一項前段規定，不問屬於犯人與
    否，宣告沒收併銷燬之。至鑑驗所耗損之毒品，既已滅失，
    爰不另為沒收銷燬之諭知。又扣案之殘渣袋一個，殘留有甲
    基安非他命成分亦已如前述，因其僅係有甲基安非他命成分
    殘留，顯難析離，應視同第二級毒品甲基安非他命論，亦應
    依毒品危害防制條例第十八條第一項前段規定，不問屬於犯
    人與否，宣告沒收併銷燬之。至鑑驗所耗損之毒品，既已滅
    失，爰不另為沒收銷燬之諭知。
五、又公訴人起訴事實雖未敘及被告於九十五年三月十五日採尿
    時起回溯前二十六小時、九十六小時內之某時外施用第一、
    二級毒品之犯行（含臺灣桃園地方法院九十五年度訴字第一
    七二七號《即臺灣桃園地方法院檢察署九十五年度毒偵字第
    三三八三號，此部分因本院係繫屬在先之法院，故臺灣桃園
    地方法院業已就其受理之該案為不受理判決，有該不受理刑
    事判決書一件在卷可稽》），惟該等事實與公訴人起訴之犯
    罪事實，依修正前刑法第五十六條規定，具連續犯之裁判上
    一罪關係，應為起訴效力所及，自在本院所得審理之範圍，
    併此敘明。
據上論斷，應依刑事訴訟法第二百七十三條之一第一項、第二百
九十九條第一項前段，毒品危害防制條例第十條第一項、第二項
、第十八條第一項前段，刑法第十一條前段、第二條第一項前段
、修正前刑法第五十六條、修正前刑法第四十七條、修正前刑法
第五十一條第五款，判決如主文。
本案經檢察官張誌洋到庭執行職務。
中    華    民    國    95    年    9     月    28    日
                  刑事第五庭    法  官   李麗珠
上列正本證明與原本無異。
如不服本判決，應於判決送達後10日內，向本院提出上訴狀。
                                書記官   王麗雯
中    華    民    國    95    年    9     月    28    日
附錄本判決論罪法條：
毒品危害防制條例第10條：
施用第1級毒品者，處6月以上5年以下有期徒刑。
施用第2級毒品者，處3年以下有期徒刑。


司法院資訊處製作；財團法人民間司法改革基金會備份。
